臺灣臺中地方法院民事判決　九十三年度訴字第二三六一號
　　原　　　告　己○○
　　　　　　　　甲○○
　　共　　　同
　　訴訟代理人　謝　喜律師
　　被　　　告　第一商業銀行股份有限公司
　　法定代理人　謝壽夫
　　訴訟代理人　林錦隆律師
　　複　代理人　李宗炎律師
　　被　　　告　乙○○
　　　　　　　　庚○○
　　　　　　　　辛○○
　　　　　　　　戊○○
　　　　　　　　丁○○○
　　　　　　　　丙○○
　　訴訟代理人　洪宗仁律師
右當事人間請求撤銷拍賣程序事件，經本院於中華民國九十三年十一月二十五日言詞
辯論終結，判決如下：
　　 主      文
原告之訴駁回。
訴訟費用由原告負擔。
     事實及理由
壹、兩造爭執要旨：
一、原告起訴主張：債權人即被告第一商業銀行股份有限公司（下稱第一銀行）與債
    務人即訴外人曾穩達間之本院執行處八十八年度執字第一三二一０號拍賣抵押物
    強制執行事件（下稱系爭執行事件），被告第一銀行於執行程序中，將原告共有
    之坐落台中市○區○○○段一八二─三、一八二─一三０、一八二─一三六、一
    七四之二七地號土地上、臨時建號六三三九號之未辦理建物第一次所有權登記建
    物（下稱系爭建物），誤為訴外人曾穩達所有，聲請拍賣，本院執行處亦未詳查
    ，逕予拍賣，由其餘被告拍定，但該拍賣依司法院院字第五七八號解釋應屬無效
    ，系爭建物仍為原告共有，而被告之上開行為，業已侵害原告之所有權，為此爰
    依所有權排除侵害請求權之法律關係，提起本訴等語。並聲明：系爭執行事件就
    原告共有之系爭建物所為之拍賣程序，應予撤銷。
二、被告第一銀行辯稱：被告依民法第七百六十七條規定所負之法律上義務，僅係返
    還其物或損害賠償，原告訴之聲明卻要求撤銷系爭執行事件之拍賣程序，於法不
    合等語；其餘被告則以：物上請求權並非形成訴訟之訴訟標的等語資為抗辯。並
    均聲明：如主文所示。
貳、兩造不爭執之事實：
    債權人即被告第一銀行與債務人即訴外人曾穩達間之系爭執行事件，被告第一銀
    行於執行程序中聲請拍賣系爭建物，並由其餘被告拍定，系爭執行事件之執行程
    序業已終結。
參、兩造主要之爭點：
    系爭執行事件拍賣系爭建物是否有誤，並應予撤銷？
肆、得心證之理由：
一、按所謂請求權，係指要求他人為特定行為（作為或不作為）的權利；形成權，則
    係指依權利人一方的意思表示，使法律關係直接發生、變更或消滅的權利。次按
    所謂給付之訴，係指原告對被告主張有私法上請求被告為一定給付之請求權存在
    ，要求法院以判決確定其存在，同時並命被告為給付之訴訟型態；形成之訴，則
    係指要求法院確定私法上之形成權存在，同時因形成權之行使，依判決宣告法律
    關係發生、變更或消滅之訴訟型態。而形成判決，因直接足致法律關係發生、變
    更或消滅之效果，故形成之訴，限於法律有明文規定時，始得為之，否則不得提
    起（最高法院七十年度台上字第一三二一號、七十一年度台上字第四０一０號、
    七十七年度台上字第一四八四號判決意旨參照；另可參考九十二年八月出版、三
    民書局有限公司總經銷、王甲乙、楊建華、鄭健才共著「民事訴訟法新論」第二
    六０頁揭示之見解）。
二、原告起訴所主張應受判決事項之聲明，係請求法院撤銷系爭執行事件就原告共有
    系爭建物所為之拍賣程序，其目的在消滅本院執行處系爭執行事件所為拍賣之效
    力，本件訴訟應屬形成之訴之訴訟型態。而依原告起訴狀所載及本院九十三年十
    一月二十五日行言詞辯論時所陳：原告係本於所有權排除侵害請求權提起本訴，
    並非異議之訴等語。惟民法第七百六十七條中段規定之所有權排除侵害請求權，
    係指所有人，於其所有權之圓滿狀態，被占有以外之方法妨害時，對於妨害人得
    請求其除去之權利，核其性質乃屬請求權，並非形成權，原告顯無從依照屬於請
    求權性質之所有權排除侵害請求權提起形成之訴；又在現行法上，除在執行程序
    尚未終結前，得依強制執行法第十四條、第十五條規定提起債務人異議之訴、第
    三人異議之訴外，在執行程序終結後，尚無其他法律規定，可資據為撤銷（消滅
    ）執行法院強制執行程序之形成訴訟。從而原告本所有權排除侵害請求權，提起
    本訴，請求撤銷系爭執行事件就原告共有之系爭建物所為之拍賣程序，為無理由
    ，應予駁回。
伍、本件事實已臻明確，兩造其餘攻擊防禦及證據調查，均與本案之判斷不生影響，
    自勿庸一一審酌論列，併此敘明。
陸、訴訟費用負擔之依據：民事訴訟法第七十八條、第八十五條第一項前段。
中　　　華　　　民　　　國　　九十三　　年　　　十二　　月　  十七　　　日
                              臺灣臺中地方法院民事第二庭
~B法      官
右為正本係照原本作成。
如對本判決上訴，須於判決送達後二十日內向本院提出上訴狀（須附繕本）。
中　　　華　　　民　　　國　　九十三　　年　　　  　　　月　        　　日
                                            法院書記官
